【裁判字號】    98,上易,1752
【裁判日期】    981210
【裁判案由】    傷害等
【裁判全文】
臺灣高等法院臺中分院刑事判決        98年度上易字第1752號
上  訴  人  臺灣彰化地方法院檢察署檢察官
被      告  乙○○
                    國民
                      號
上列上訴人因被告犯侵入住宅案件，不服臺灣彰化地方法院98年
度易字第857號中華民國98年9月4日第一審判決（起訴案號：臺
灣彰化地方法院檢察署98年度偵字第2757號），提起上訴，本院
判決如下：
    主  文
原判決關於乙○○犯侵入住宅罪部分撤銷。
乙○○犯侵入住宅罪，累犯，處拘役肆拾伍日，如易科罰金，以
新臺幣壹仟元折算壹日。
    事  實
一、乙○○前曾於民國（以下同）97年間，因公共危險罪，經臺
    灣彰化地方法院於97年3月21日以97年彰交簡字第151號判處
    有期徒刑三月，97年5月23日確定，97年7月8日入監執行，
    97年10月7日執行完畢。乙○○與其前妻甲○○辦理離婚後
    ，甲○○自96年10月22日起自行承租彰化縣花壇鄉○○街20
    號處居住，該址前則是乙○○之姐姐所承租，乙○○乃自其
    不知情之姐姐處取得該址鑰匙，但甲○○並不知此事，乙○
    ○於98年3月11日下午16時30分許，欲前往甲○○上開居住
    處，質問某事，竟未經甲○○之同意，擅自使用自其姐姐處
    取得之鑰匙開啟該屋後門，侵入上開供甲○○使用之住宅。
    嗣甲○○如廁時聽聞開門聲響，自廁所內喊叫是何人，乙○
    ○不為回應，待甲○○自廁所走進客廳查看，乙○○即對甲
    ○○施以暴力傷害（傷害部分業經甲○○撤回告訴，另經原
    審判決公訴不受理），其間，乙○○與甲○○之女梁雅婷知
    悉乙○○前去找甲○○理論，擔心該二人發生衝突，隨後到
    場，甲○○乃伺機報警，而查獲本案。
二、案經甲○○訴由彰化縣警察局彰化分局報告臺灣彰化地方法
    院檢察署檢察官偵查後起訴。
    理  由
壹、證據能力部分：
    按被告以外之人（包括證人、鑑定人、告訴人、被害人及共
    同被告等）於審判外之陳述雖不符刑事訴訟法第159條之1至
    之4等4條之規定，而經當事人於審判程序同意作為證據，法
    院審酌該言詞陳述或書面陳述作成時之情況，認為適當者，
    亦得為證據；當事人、代理人或辯護人於法院調查證據時，
    知有刑事訴訟法第159條第1項不得為證據之情形，而未於言
    詞辯論終結前聲明異議者，視為有前項之同意，同法第159
    條之5定有明文。立法意旨在於傳聞證據未經當事人之反對
    詰問予以核實，原則上先予排除。惟若當事人已放棄反對詰
    問權，於審判程序中表明同意該等傳聞證據可作為證據；或
    於言詞辯論終結前未聲明異議，基於尊重當事人對傳聞證據
    之處分權，及證據資料愈豐富，愈有助於真實發見之理念，
    且強化言詞辯論主義，使訴訟程序得以順暢進行，上開傳聞
    證據亦均具有證據能力。查檢察官、被告對於本案卷內相關
    證人之證述、文書卷證資料之證據能力，並未就有合於刑事
    訴訟法第159條第1項不得為證據之情形於本院言詞辯論終結
    前聲明異議，且上述證人之證述、文書卷證資料亦經本院於
    審理期日逐一提示、朗讀，並告以要旨，本院復審酌相關證
    人證述筆錄製成、文書卷證資料取得，並無證據顯示有何違
    背程序規定情事，依據上述之說明，均應具有證據能力。
貳、實體理由：
一、訊據被告乙○○就伊被訴犯有如犯罪事實欄所載之未經甲○
    ○同意，侵入甲○○住宅之犯罪，於原審法院審理中（原審
    法院98年8月28日審理筆錄第8頁）、本院審理中為自白認罪
    供述。又被告乙○○就伊被訴犯有如犯罪事實欄所載之未經
    甲○○同意，侵入甲○○住宅之犯罪，於原審法院審理中、
    本院審理中為自白認罪供述，核與證人甲○○於原審法院審
    理中結證稱：「（問：房子的使用權？）96年10月22日我與
    李火成先生打了契約。在此之前是被告的姐姐承租的。…我
    從96年10月22日換約之後就是我在使用。」、「（問：從96
    年10月22日你承租之後，妳看過被告私自進來過嗎？）沒有
    私自進來。他都是當著我的面進來我幫他開門，或者是抱著
    小孩進入。我不知道他有預備鑰匙。」、「（問：這次被告
    入侵妳住宅你不同意？）98年3月11日當天，我人在廁所，
    結果我有聽到後門有聲音，我問是誰，對方都沒有回應，我
    喊了很多次，後來我發現是被告。…我覺得被告既然會用偷
    偷進來的方式，如果有什麼萬一怎麼辦。我後來聽檢察官的
    勸導，我趕快去換鎖。」等語相符；並有甲○○於偵查中提
    出上開房屋於98年1月份至3月份簽收房屋租金之收據影本（
    98年度偵字第2757號卷第9頁）、暨現場照片、彰化縣警察
    局彰化分局花壇分駐所員警工作紀錄簿、陳報單、受理刑事
    案件報案三聯單、受理各類案件紀錄表等文書證據附卷可憑
    。足認被告上開自白認罪供述，核與本案客觀事實相符，堪
    以採為本案斷罪之依據。是綜上所述，本件事證明確，被告
    犯上開之罪，洵堪認定，應依法予以論科。
二、核被告乙○○所為，係犯刑法第306條第1項之無故侵入住宅
    罪。又被告前曾於97年間，因公共危險罪，經臺灣彰化地方
    法院於97年3月21日以97年彰交簡字第151號判處有期徒刑三
    月，97年5月23日確定，97年7月8日入監執行，有臺灣高等
    法院被告前案紀錄表在卷可按，被告於受上開有期徒刑之執
    行完畢後，五年之內，故意再犯本件有期徒刑以上之罪，為
    累犯，應依刑法第47條第1項規定加重其刑。爰審酌被告前
    有毒品、公共危險前科犯罪紀錄，素行非佳，又既與甲○○
    離婚，未經甲○○許可，無故侵入甲○○住居處以侵害居家
    安全，自應予以非難，惟念及被告於犯後坦認犯罪，態度良
    好，尚知所悔悟，暨審酌本案所生危害並非重大等一切情況
    ，量處拘役四十五日，並諭知易科罰金之折算標準，資以懲
    儆。
三、原審判決以被告犯無故侵入他人住宅罪，事證明確，並審酌
    上情，就被告犯上開之罪量處拘役四十日，暨諭知易科罰金
    之折算標準，雖非無見。惟按：受徒刑之執行完畢，或一部
    之執行而赦免後，五年以內，故意再犯有期徒刑以上之罪者
    ，為累犯，加重本刑至二分之一，為刑法第47條第1項所明
    定，此所謂再犯有期徒刑以上之罪者，係指法定刑而言，並
    非宣告刑（參照最高法院88年度臺上字第4130號判決）；且
    係指再犯之罪，其最重法定本刑為有期徒刑以上之刑而言，
    至其最輕法定本刑是否為有期徒刑抑為拘役或罰金，則非所
    問（參照最高法院87年度臺非字第274號判決）。本件被告
    犯上述侵入住居罪〈刑法第306條第1項〉之法定刑為一年以
    下有期徒刑、拘役或三百元以下罰金，而被告前曾有上述公
    共危險罪，經臺灣彰化地方法院判處有期徒刑三月確定，入
    監於97年7月14日執行完畢，亦如上開所述；是被告於受徒
    刑之執行完畢後，五年以內，故意再犯本件最重法定本刑為
    有期徒刑以上之罪，應為累犯，原審法院就被告上開犯罪未
    為累犯之宣告，即屬有誤，檢察官以此為由提起上訴，自屬
    有憑，為有理由，應由本院將原審判決關於被告犯侵入他人
    住宅罪部分予以撤銷，另為適當之判決。
據上論結，應依刑事訴訟法第369條第1項前段、第364條、第299
條第1項前段，刑法第306條第1項、第47條第1項、第41條第1項
前段，刑法施行法第1條之1，判決如主文。
本案經檢察官丙○○到庭執行職務。
中    華    民    國    98    年    12    月    10    日
            刑事第三庭    審判長法  官  王  增  瑜
                                法  官  吳  進  發
                                法  官  梁  堯  銘
以上正本證明與原本無異。
不得上訴。
                                書記官  陳  玫  伶
中    華    民    國    98    年    12    月    10    日


司法院資訊處製作；財團法人民間司法改革基金會備份。
